臺灣新竹地方法院刑事判決
110年度訴字第153號
公  訴  人  臺灣新竹地方檢察署檢察官
被      告  過正志


上列被告因詐欺案件，經檢察官提起公訴（109年度偵字第8744
號、109年度偵緝字第591號），因被告於準備程序進行中，就被
訴事實為有罪之陳述，經本院告知簡式審判程序意旨，並聽取當
事人之意見後，裁定由受命法官獨任依簡式審判程序審理，判決
如下：
    主      文
過正志共同犯詐欺取財罪，累犯，處有期徒刑貳月，如易科罰金
，以新臺幣壹仟元折算壹日。又共同以網際網路對公眾散布而犯
詐欺取財罪，累犯，處有期徒刑陸月，如易科罰金，以新臺幣壹
仟元折算壹日。應執行有期徒刑柒月，如易科罰金，以新臺幣壹
仟元折算壹日。
未扣案之犯罪所得新臺幣肆仟伍佰元沒收，於全部或一部不能沒
收或不宜執行沒收時，追徵其價額。
    事實及理由
一、過正志與彭治華共同意圖為自己不法之所有，基於詐欺取財
    之犯意聯絡，分別為下列犯行：
　㈠過正志於民國108年10月2日凌晨4時41分前不久，在Facebook
    （下稱臉書）之「天堂M社團」內，以帳號暱稱「Cheng Chi
    h Kuo（中文音譯：過正志）」名義私訊吳培豪佯稱有「天
    堂M幣」可販售云云，使吳培豪誤信為真而陷於錯誤，遂透
    過臉書視訊功能及MESSENGER與過正志討論交易細節，而於
    同日上午9時4分許，匯款新臺幣（下同）2萬3,000元至過正
    志所申設之第一商業銀行帳號00000000000號帳戶內，過正
    志再與彭治華朋分犯罪所得。嗣吳培豪匯款後發覺對方失去
    聯繫，且遭封鎖帳號，始知受騙。
　㈡過正志另於108年10月14日上午10時前不久，在臉書之「天堂
    M寶物&鑽石&帳號買賣交易」社團內，以帳號暱稱「王雅竹
    」名義公開貼文佯稱有「中階85等級暗騎角色帳號」欲販售
    云云，適蘇嘉偉瀏覽後誤信為真而陷於錯誤，遂透過MESSEN
    GER、LINE與佯稱為「董秋銘」之過正志討論交易細節，並
    於同日中午12時27分許，匯款4萬5,000元至過正志指定之董
    秋銘（由臺灣臺中地方檢察署檢察官為不起訴處分）申設之
    中華郵政帳號00000000000000號帳戶內（因過正志欲向董秋
    銘購買遊戲點數，故讓蘇嘉偉直接匯款予董秋銘；過正志並
    與彭治華朋分犯罪所得）。
二、本案證據，均引用附件檢察官起訴書之記載。另補充證據被
    告過正志於本院訊問時之自白。而起訴意旨雖認被告就上開
    一、㈠所為，係犯以網際網路對公眾散布之詐欺取財罪等語
    ，惟查卷內並無被告公開刊登販售前開物品之網路頁面，吳
    培豪也未明確表示被告是以公開方式刊登上開訊息，尚難認
    定被告是對公眾散布不實訊息為之。於準備程序時經本院向
    檢察官確認後，檢察官即表示此部分之犯罪事實予以更正，
    認為被告係犯普通詐欺取財罪等語，本院爰逕更正犯罪事實
    如上。
三、論罪科刑：
　㈠核被告就上開一、㈠、㈡所為，分別係犯刑法第339條第1項之
    詐欺取財罪、刑法第339條之4第1項第3款之以網際網路對公
    眾散布而犯詐欺取財罪。
　㈡被告與彭治華就本案犯行有犯意聯絡、行為分擔，應論以共
    同正犯。
　㈢被告所犯上開2罪，犯意各別，行為互殊，應予分論併罰。
　㈣起訴書就上開一、㈠部分雖認被告係犯刑法第339條之4第1項
    第3款之加重詐欺取財罪嫌等語，惟此部分已經本院更正犯
    罪事實如前，被告應係犯刑法第339條第1項之詐欺取財罪。
    起訴書所認容有誤會，惟因社會基本事實同一，並經檢察官
    當庭更正，本院自無庸再變更起訴法條。
　㈤被告前因酒駕之公共危險案件，經本院103年度竹交簡字第14
    51號判決判處有期徒刑2月、緩刑2年確定，嗣上開緩刑經撤
    銷，被告於105年11月7日因執行完畢出監，有臺灣高等法院
    被告前案紀錄表附卷可據。其於受有期徒刑執行完畢後，5
    年內故意再犯本案有期徒刑以上之上揭各罪，均為累犯。參
    酌司法院大法官釋字第775號解釋意旨，本院認被告本案所
    犯之罪，與其前案之犯罪手段、侵害法益及罪質均有不同，
    難認有特別惡性或刑罰反應力薄弱之情，故不予加重其最低
    本刑。
　㈥而被告就上開一、㈡所為固應非難，然被告坦承犯行，且蘇嘉
    偉所受損害為4萬5,000元，被告於本院訊問時並稱其本案共
    僅自彭治華處分得4,500元之犯罪所得，是被告並未獲得大
    量非法利益，況被告於本院訊問時一再表達悔悟之意，是本
    院認不妨減輕其刑，以勵被告自新，希望被告痛定思痛，於
    執行完畢後確實改過，爰依刑法第59條之規定，酌減其此部
    分之刑。
　㈦爰以行為人之責任為基礎，審酌被告不思循正當途徑獲取所
    需，猶為貪圖一己之私而與彭治華共同詐騙他人之財物，顯
    乏尊重他人財產權之觀念，行為實有不該，本當從重量刑。
    惟念其坦認犯行，兼衡被告之生活狀況、智識程度、其他素
    行、犯罪所獲利益尚微等一切情狀，分別量處如主文所示之
    刑，並定應執行刑如主文所示，及均諭知易科罰金之折算標
    準。
　㈧被告本案之犯罪所得共4,500元，為其供承在卷，應依刑法第
    38條之1第1項前段、第3項規定諭知沒收，於全部或一部不
    能沒收或不宜執行沒收時，追徵其價額。被害人則得於本案
    刑事裁判確定後，依刑事訴訟法第473條規定向執行檢察官
    聲請就沒收物、追徵之財產受償，附此敘明。
據上論斷，應依刑事訴訟法第273條之1第1項、第299條第1項前
段、第310條之2、第454條第2項，判決如主文。
本案經檢察官林佳穎提起公訴，檢察官黃翊雯到庭執行職務。
中　　華　　民　　國　　110 　年　　10　　月　　13　　日
                    刑事第四庭  法　官　楊祐庭
以上正本證明與原本無異。
如不服本判決應於收受本判決後20日內向本院提出上訴書狀，上
訴書狀應敘述具體理由。上訴書狀未敘述上訴理由者，應於上訴
期間屆滿後20日內補提理由書狀於本院(均須按他造當事人之人
數附繕本 )「切勿逕送上級法院」。 
中　　華　　民　　國　　110 　年　　10　　月　　13　　日
                                書記官  陳紀語
附錄本案論罪科刑法條：
刑法第339條之4第1項第3款：
犯第339條詐欺罪而有下列情形之一者，處1年以上7年以下有期
徒刑，得併科1百萬元以下罰金：
三、以廣播電視、電子通訊、網際網路或其他媒體等傳播工具，
    對公眾散布而犯之。
刑法第339條
意圖為自己或第三人不法之所有，以詐術使人將本人或第三人之
物交付者，處五年以下有期徒刑、拘役或科或併科五十萬元以下
罰金。
以前項方法得財產上不法之利益或使第三人得之者，亦同。
前二項之未遂犯罰之。　　
附件：
臺灣新竹地方檢察署檢察官起訴書
                                     109年度偵字第8744號
                                    109年度偵緝字第591號
　　被　　　告　過正志　男　33歲（民國00年0月0日生）
　　　　　　　　　　　　住新竹市○○○路000巷0號
　　　　　　　　　　　　國民身分證統一編號：Z000000000號
                      （現於法務部矯正署高雄二監執行中）
上被告因詐欺案件，已經偵查終結，認應提起公訴，茲將犯罪事
實及證據並所犯法條分敘如下：
　　　　　　犯罪事實
一、過正志前因酒駕公共危險案件，經臺灣新竹地方法院判處有
    期徒刑2月確定，於民國105年11月7日執行完畢。詎猶不知
    悔改，復夥同「彭治華」不詳年籍男子共同基於意圖為自己
    不法所有之以網際網路對公眾散布詐術而犯詐欺取財罪之犯
    意聯絡，提供其名下0000000000號行動電話供註冊為網路遊
    戲公司會員帳號及提供其申辦之第一商業銀行帳號000-0000
    0000000號為詐騙被害人匯款帳戶後，分別為下列行為：（
    一）於108年10月2日凌晨4時41分前某時，在社群網站Faceb
    ook（下稱臉書）之「天堂M社團」內，以帳號暱稱「Cheng 
    Chih Kuo（中文音譯：過正志）」名義貼文佯稱：有「天堂
    M幣」欲販售云云，適經吳培豪瀏覽後誤信為真而陷於錯誤
    ，遂透過臉書視訊功能及MESSENGER及LINE私訊功能與過正
    志討論交易細節後，於同日9時4分許匯款新臺幣（下同）2
    萬3,000元至過正志所申設上開第一商業銀行帳戶內，嗣吳
    培豪匯款後發覺對方失去聯繫，且遭封鎖臉書帳號，始知受
    騙。（二）於108年10月14日10時前某時，在臉書之「天堂M
    寶物& 鑽石& 帳號買賣交易」社團內，以帳號暱稱「王雅竹
    」名義貼文佯稱：有「中階85等級暗騎角色帳號」欲販售云
    云，適經蘇嘉偉瀏覽後誤信為真而陷於錯誤，遂透過MESSEN
    GER及LINE私訊功能及行動電話與自稱「董秋銘」者討論交
    易細節後，於同日12時27分許匯款4萬5,000元至指定之董秋
    銘（另由臺灣臺中地方檢察署檢察官以109年度偵字第13576
    號為不起訴處分）所申設中華郵政帳號000-00000000000000
    號帳戶內，嗣蘇嘉偉匯款後發覺對方失去聯繫，且遭封鎖其
    臉書帳號，始知受騙。
二、案經吳培豪訴由新竹市警察局第二分局報告本署及蘇嘉偉訴
    由臺中市政府警察局第五分局報告臺中地方檢察署陳請臺灣
    高等檢察署檢察長移轉本署偵辦。
　　　　　　證據並所犯法條
一、證據：
（一）被告過正志於偵查中之自白。
（二）告訴人吳培豪於警詢及偵查中之證述。
（三）被告之第一商業銀行客戶基本資料及交易明細1份、內政
      部警政署反詐騙諮詢專線紀錄表1份、受理詐騙帳戶通報
      警示簡便格式表1份、金融機構聯防機制通報單1張、桃園
      市政府警察局八德分局四維派出所受理各類案件紀錄表1
      張、告訴人吳培豪之MESSENGER及LINE私訊等手機截圖41
      張、購買遊戲點數對話紀錄翻拍照片5張（參本署108年度
      偵字第12501號卷）。
（四）告訴人蘇嘉偉於警詢之指述。
（五）告訴人提出之手機網路銀行轉帳交易成功紀錄1張、臉書
      「天堂M寶物& 鑽石& 帳號買賣交易」社團內暱稱「王雅
      竹」名義之貼文1份、內政部警政署反詐騙諮詢專線紀錄
      表1份、受理詐騙帳戶通報警示簡便格式表1份、高雄市政
      府警察局楠梓分局加昌派出所受理各類案件紀錄表1張、
      告訴人蘇嘉偉之MESSENGER及LINE私訊等手機對話截圖各1
      份、手機通話紀錄翻拍照片7張、被告之通聯調閱查詢單1
      份、新加坡商星圓通訊股份有限公司臺灣分公司函及回覆
      之使用者資料1份（參本署109年度偵字第8744號附錄警卷
      ）。
二、核被告所為，係犯刑法第339條之4第1項第3款以網際網路對
    公眾散布詐欺取財罪嫌2次。所犯2次詐欺罪，犯意各別，罪
    名不同，應予分論併罰。被告與「彭治華」男子間，有犯犯
    意之聯絡及行為之分擔，請依共同正犯論處。被告曾受有期
    徒刑之執行完畢後，5年以內再犯本件有期徒刑以上之罪，
    有本署刑案資料查註紀錄表附卷可參，為累犯，請審酌依刑
    法第47條第1項規定加重其刑。未扣案之6萬8,000元，為被
    告網路詐騙之犯罪所得請依刑法第38條之1第1項宣告沒收。
    於全部或一部不能沒收或不宜執行沒收時，追徵其價額。
三、依刑事訴訟法第251 條第1項提起公訴。
  　此　致
臺灣新竹地方法院
中　　華　　民　　國　 109　　年　　12　　月　　2 　　日
　　　　　　　　　　　　　    檢  察  官  林佳穎
本件證明與原本無異
中　　華　　民　　國　 110　　年　　1 　　月　　4 　　日
                              書  記  官  宋庭華